【裁判字號】    97,訴,2420
【裁判日期】    981208
【裁判案由】    毒品危害防制條例等
【裁判全文】
臺灣臺北地方法院刑事判決              97年度訴字第2420號
公  訴  人  臺灣臺北地方法院檢察署檢察官
被      告  戊○○
選任辯護人  陳建宏律師
            彭若均律師
上列被告因違反毒品危害防制條例等案件，經檢察官提起公訴（
97年度偵字第23947號、第23948號），本院判決如下：
    主  文
戊○○未經許可，寄藏手槍，處有期徒刑貳年捌月，併科罰金新
臺幣拾萬元，罰金如易服勞役，以新臺幣壹仟元折算壹日，扣案
如附表一編號(一)、(二)所示之物，均沒收。又販賣第三級毒品，處
有期徒刑伍年肆月，扣案如附表二編號(一)、(二)所示之物，均沒收
銷燬之；扣案如附表二編號(四)所示之物、附表三所示之物及未扣
案之販賣毒品所得新臺幣壹仟元，均沒收之，販賣毒品所得新臺
幣壹仟元如全部或一部不能沒收時，以其財產抵償之。應執行有
期徒刑柒年拾月，併科罰金新臺幣拾萬元，罰金如易服勞役，以
新臺幣壹仟元折算壹日，扣案如附表二編號(一)、(二)所示之物，均
沒收銷燬之；扣案如附表一編號(一)、(二)、附表二編號(四)、附表三
所示之物及未扣案之販賣毒品所得新臺幣壹仟元，均沒收之，販
賣毒品所得新臺幣壹仟元如全部或一部不能沒收時，以其財產抵
償之。
其餘被訴販賣第二級毒品、第三級毒品部分無罪。
    事  實
一、戊○○明知具殺傷力之制式手槍及子彈係違禁物，均為槍砲
    彈藥刀械管制條例所管制之管制物品，未經許可，不得寄藏
    之，竟基於寄藏制式手槍及子彈之犯意，於民國93年間某日
    ，在臺北市中山區○○○路、松江路口之美樂蒂酒店內，受
    綽號「太子」真實姓名年籍不詳之成年男子所託，收受如附
    表一所示具有殺傷力之制式半自動手槍1支及子彈21顆後，
    寄藏於上址酒店內。復於96年間某日，將如附表一所示之制
    式槍彈藏放在臺北市中山區○○○路○段71號地下1樓，無故
    而寄藏之。嗣於97年10月29日晚上6時50分許，因其涉嫌毒
    品案件，為警持本院核發之搜索票前往其位於臺北縣中和市
    ○○路405號3樓住處執行搜索時，在警方尚不知其上開非法
    寄藏制式槍彈犯行前，於同日晚上9時50分許，主動偕同警
    方至上開臺北市中山區○○○路○段71號地下1樓，報繳如附
    表一所示之制式手槍、子彈，並當場承認該等制式手槍、子
    彈為其寄藏而自首。
二、戊○○復明知大麻、MDMA、愷他命分屬毒品危害防制條例第
    2條第2項第2款、第3款所稱之第二級毒品及第三級毒品，依
    法不得持有、販賣，竟基於意圖販賣第三級毒品愷他命牟利
    及持有第二級毒品大麻、MDMA之犯意，於97年10月初某日，
    在臺中市某夜店內，以總計新臺幣（下同）45萬元之代價，
    向綽號「阿國」真實姓名年籍不詳之成年男子，同時販入如
    附表二編號(一)所示之第二級毒品大麻1包、編號(二)所示含有
    第二級毒品甲基安非他命、MDMA、MDA、2C–B之藥錠及數量
    不詳之第三級毒品愷他命後，旋於97年10月12日前某日，在
    臺北市中山區○○○路○段71號，以5公克1,000元之價格，
    販賣1,000元之愷他命與柯佳妏。嗣因警方已依法監聽戊○○所持用門號0000000000號行動電話，於97年10月29日晚上
    6時50分許、同日晚上9時50分許，警方經其同意後，在其位
    於臺北縣三重市○○街128巷1號2樓及臺北市中山區○○○
    路○段71號地下1樓執行搜索後，扣得如附表二、三所示之物
    ，並循線查獲上情。
三、案經臺北市政府警察局松山分局報請臺灣臺北地方法院檢察
    署檢察官偵查起訴。
    理  由
壹、按被告以外之人於審判外之陳述，雖不符刑事訴訟法第159
    條之1至第159條之4之規定，而經當事人於審判程序同意作
    為證據，法院審酌該言詞陳述或書面陳述作成時之情況，認
    為適當者，亦得為證據，刑事訴訟法第159條之5第1項定有
    明文。本件檢察官、被告及其辯護人於本院審判程序時，就
    本判決所引用審判外之言詞或書面陳述，均明示同意有證據
    能力，本院認該具有傳聞證據性質之證據，其取得過程並無
    瑕疵，且與待證事實具有關聯性，證明力非明顯過低，以之
    作為證據係屬適當，認俱得為證據。
貳、有罪部分：
一、上揭事實，業據被告戊○○坦承不諱，核與證人柯佳妏於警
    詢、偵查中證述：97年10月12日上午8時9分至同日上午10時
    6分許，曾以其所使用門號0000000000號行動電話與被告使
    用之門號0000000000號行動電話聯繫等情相符，並有被告使
    用之門號0000000000號行動電話通訊監察譯文、本院97年度
    聲監字第000667號通訊監察書各1份、臺北市政府警察局松
    山分局搜索扣押筆錄、扣押物品目錄表、自願搜索同意書各
    2份、扣案物品照片附卷足憑（見偵23947卷第20至24頁、第
    27至29頁、第31頁、第52至54頁）。且查：
(一)、扣案之槍枝、子彈經送內政部警政署刑事警察局（下稱刑事
    警察局）以性能檢驗法、試射法、比對顯微鏡比對法鑑驗後
    ，(1)送鑑手槍1支（含彈匣1個，槍枝管制編號0000000000）
    ，認係口徑9mm制式半自動手槍，為巴西TAURUS廠PT 915型
    ，槍號經變造為TUL205511，研判槍號為TUL20551，槍管內
    具陸條右旋來復線，擊發功能正常，可供擊發同口徑制式子
    彈使用，認具殺傷力；(2)送鑑子彈21顆，認均係口徑9mm制
    式子彈，採樣7顆試射，可擊發，認均具殺傷力，此有該局
    97年12月11日刑鑑字第0970168796號鑑驗書在卷可稽（見偵
    23948卷第106至109頁），足認本件扣案之槍枝1支，係巴西
    巴西TAURUS廠PT 915型、口徑9mm之制式手槍，扣案之子彈
    均係口徑9mm之制式子彈，分別屬槍砲彈藥刀械管制條例所
    管制之槍彈甚明。
(二)、扣案如附表二所示之煙草1包、圓形藥錠、粉末共38包，均
    為被告所有一節，復據被告自承在卷。經分別送法務部調查
    局、刑事警察局以化學呈色法、氣相層析質譜儀分析法鑑定
    結果，其中(1)送鑑煙草1包，含有第二級第24項毒品大麻成
    分，淨重9.20公克，空包裝重1.28公克；(2)送鑑綠色、暗紅
    色圓形藥錠，分別予以編號A1、A2，其中A1部分，經檢視為
    綠色圓形藥錠1顆，淨重0.29公克，取0.29公克用罄，檢出
    含第二級毒品「3,4–亞甲基雙氧甲基安非他命」（即MDMA
    ，俗稱快樂丸）成分，A2部分經檢視均為暗紅色圓形藥錠，
    外觀均相似，隨機抽取1顆磨混鑑定，總淨重0.60公克，取
    0.30公克鑑定用罄，餘0.30公克，檢出含第二級毒品甲基安
    非他命、MDMA、「3,4–亞甲基雙氧安非他命」（即MDA）、
    三級毒品「4–溴–2,5–二甲氧基苯乙基胺」（即2C–B）
    等成分；(3)送鑑粉末共38包，分別予以編號B1至B38，其中
    B1至B20部分，經檢視均為白色細晶體，外觀型態均相似，
    驗前總毛重1517.37公克（包裝塑膠袋總重約20.03公克），
    隨機抽樣編號B19鑑定，B19淨重49.99公克，取0.07公克鑑
    定用罄，餘重49.92公克，檢出三級毒品愷他命成分，純度
    約73％，依據抽測純度值推編號B1至B20均含愷他命之驗前
    總純質淨重約1093.05公克，編號B21至B38部分，經檢視均
    為淡黃色細晶體，外觀型態均相似，驗前總毛重186.7公克
    （包裝塑膠袋總重約41.04公克），隨機抽取編號B31鑑定，
    B31淨重8.15公克，取0.08公克鑑定用罄，餘8.07公克，檢
    出三級毒品愷他命成分，純度約99％，依據抽測純度值，推
    估編號B21至B38均含愷他命之驗前總純質淨重約144.23公克
    ，有法務部調查局97年12月10日調科壹日字第09723044920
    號鑑定書、刑事警察局97年12月9日刑鑑字第0970000000號
    鑑定書附卷可佐（見偵23947卷第128頁，本院卷(一)第26至27
    頁）。而大麻、甲基安非他命、MDMA、MDA、2C–B、愷他命
    分別係屬毒品危害防制條例第2條第2項第2款、第3款所稱之
    第二級、第三級毒品。是被告在上址為警查獲時所持有之煙
    草1包、圓形藥錠、粉末晶體38包分別確係第二級、第三級
    毒品之事實，洵堪認定。
(三)、是依上開卷附之各項文書、證物等補強證據，已足資擔保被
    告所為上開任意性自白之真實性，堪予採信。從而，被告未
    經許可，持有制式手槍、子彈、持有第二級毒品大麻、含有
    第二級毒品甲基安非他命、MDMA、MDA、2C–B成分之藥錠及
    販賣第三級毒品愷他命之犯行，洵堪認定，應依法論科。
二、論罪科刑之法律適用：
(一)、本件被告持有第二級毒品、販賣第三級毒品行為後，毒品危
    害防制條例於98年5月20日修正公布，針對當次公布之修正
    條文，未另訂施行日期，而原毒品危害條例條例第36條所規
    定：「本條例自公布後六個月施行。」核其所稱「本條例」
    係指係92年7月9日修正公布之該條例，並非指98年5月20日
    公布之部分修正條文。是依中央法規標準法第20條第1項第1
    款之規定，自公布日起，起算3日，即算至98年5月24日起生
    效。查：
  1.修正前該條例第4條第3項原規定：「製造、運輸、販賣第三
    級毒品者，處5年以上有期徒刑，得併科新臺幣500萬元以下
    罰金」，修正為「製造、運輸、販賣第三級毒品者，處5年
    以上有期徒刑，得併科新臺幣700萬元以下罰金」，其罰金
    刑之上限自500萬元提高為700萬元，茲比較修正前後之規定
    ，自以被告行為時即修正前毒品危害防制條例第4條第3項規
    定，較有利於被告。依刑法第2條第1項但書之規定，就本件
    被告販賣第三級毒品犯行部分，自應適用修正前毒品危害防
    制條例第4條第3項之規定。
  2.又毒品危害防制條例第11條規定亦經修正，其中關於持有第
    二級毒品之規定，自修正前「持有第二級毒品者，處2年以
    下有期徒刑、拘役或新臺幣3萬元以下罰金。持有毒品達一
    定數量者，加重其刑至二分之一，其標準由行政院定之（依
    行政院轉讓持有毒品加重其刑之數量標準第2條第1項第2款
    規定為10公克）」，修正為「持有第二級毒品者，處2年以
    下有期徒刑、拘役或新臺幣3萬元以下罰金。持有第二級毒
    品純質淨重20公克以上者，處6月以上5年以下有期徒刑，得
    併科新臺幣70萬元以下罰金」，經比較新舊法結果，依被告
    持有第二級毒品大麻、含有甲基安非他命、MDMA、MDA、2C
    –B成分藥錠之數量（驗前總淨重10.09公克），以新法對被
    告有利，應依刑法第2條第1項規定，適用裁判時即修正後之
    毒品危害防制條例第11條第2項規定論處。
(二)、另槍砲彈藥刀械管制條例，雖於被告寄藏上開制式手槍、子
    彈後之97年11月26日修正公布增列第7條第5項，然該項所規
    定「意圖供自己或他人犯罪之用，以強盜、搶奪、竊盜或其
    他非法方法，持有依法執行公務之人所持有之第1項所列槍
    砲、彈藥者，得加重其刑至2分之1」，對於被告本件犯行之
    法定構成要件及罪刑並無變更，自不生比較適用問題，併予
    敘明。
(三)、次按販賣毒品之行為態樣，可分為販入、賣出、販入後復行
    賣出等三種情形。其中販入或賣出，有一於此，其犯罪固屬
    完成；但在販入後復行賣出之場合，行為人意圖營利而販入
    毒品後，至首次賣出，乃二個舉動之接續實行，仍祇成立一
    個販賣既遂罪（最高法院96年度台上字第3551號判決意旨參
    照）。而大麻、甲基安非他命、MDMA、MDA、2C–B、愷他命
    分別屬毒品危害防制條例第2條第2項第2款、第3款規定之第
    二級、第三級毒品。是核被告所為如事實欄一所載之行為，
    係犯槍砲彈藥刀械管制條例第7條第4項之非法寄藏手槍罪及
    同條例第12條第4項之非法寄藏子彈罪；所為如事實欄二所
    載之行為，分別係犯修正前毒品危害防制條例第4條第3項之
    販賣第三級毒品罪、修正後同條例第11條第2項之持有第二
    級毒品罪。又寄藏與持有，均係將物置於自己實力支配之下
    ，僅寄藏必先有他人之持有行為，而後始為之受寄代藏而已
    ，故寄藏之受人委託代為保管，其保管之本身，亦屬持有，
    不過此之持有係受寄之當然結果，不另就其「持有」之犯行
    予以論處。
(四)、再查，被告所為如事實欄一所載之犯行，係受該名綽號「太
    子」之成年男子所託，收受如附表一所示具有殺傷力之制式
    子彈後，無故寄藏，乃以一行為同時寄藏具有殺傷力之制式
    手槍及子彈，係以一行為觸犯非法寄藏手槍罪及非法寄藏子
    彈罪；又其所為如事實欄二所載之犯行，所持有之第二級毒
    品及販賣之第三級毒品，係同時向綽號「阿國」之成年男子
    販入，乃以一行為同具觸犯持有第二級毒品罪及販賣第三級
    毒品罪，均為想像競合犯，各應依刑法第55條之規定，分別
    從一重之非法持有手槍罪、販賣第三級毒品處斷。被告所為
    上開非法持有手槍罪、販賣第三級毒品罪，犯意各別，行為
    互異，應分論併罰。
(五)、末按犯槍砲彈藥刀械管制條例之罪自首，並報繳其持有之全
    部槍砲、彈藥、刀械者，減輕或免除其刑，該條例第18條第
    一項定有明文；此乃刑法第62條所謂自首減輕刑度之特別規
    定，應優先適用。被告於97年10月29日晚上6時50分許，警
    方以其涉嫌販賣毒品，持本院核發之搜索票前往位於臺北縣
    中和市○○路405號3樓住處執行搜索時，在到場執行搜索之
    員警乙○○尚未不知其上開非法寄藏制式槍彈犯行前，於同
    日晚上9時50分許，主動偕同警方至上開臺北市中山區○○○路○段71號地下1樓，報繳如附表一所示之制式手槍、子彈
    ，並當場承認該等制式手槍、子彈為其寄藏而自首等情，亦
    據被告供承在卷，核與證人乙○○於本院審理時證稱述：當
    時我們監察譯文看到的都是毒品，所以我們是要去抓毒品，
    是我們執行搜索時，被告說還有東西，願意交出來，就帶我
    們去中山北路2段70號，才發現有槍彈，當時並不知道是何
    人的，是被告說是他的等語大致相符（見本院(二)第21、22頁
    ）。足認被告於員警乙○○查緝其毒品案件時，確有向員警
    乙○○自首寄藏槍彈犯行而接受裁判，並報繳如附表一所示
    之手槍、子彈，是就被告所犯非法寄藏手槍罪部分，應依槍
    砲彈藥刀械管制條例第18條第1項前段規定，減輕其刑。
(六)、爰審酌被告受他人所託，非法寄藏槍、彈，對於他人安全及
    社會治安危害頗鉅，又其為牟取利益，販入第二級毒品、第
    三級毒品並持有後，將所販入之愷他命賣予柯佳妏1次，所
    為不僅造成毒品氾濫，助長毒品散布、戕害他人身心健康，
    且扣案毒品數量匪少，本不宜寬貸，惟考量其犯後主動報繳
    上開槍彈，並坦承販賣毒品犯行，態度尚佳，及其犯罪動機
    、目的、所生危害等一切情狀，分別量處如主文所示之刑，
    併就罰金刑部分諭知易服勞役之折算標準，並定其應執行之
    刑，及就罰金刑部分諭知同上易服勞役之折算標準。
三、沒收部分
(一)、扣案如附表一編號(一)所示之手槍1支及編號(二)所示所示之子
    彈14顆，如前所述，分別係具殺傷力口徑9mm之制式半自動
    手槍、口徑9mm之制式子彈，均為違禁物，不論屬於犯人與
    否，應依刑法第38條第1項第1款規定，沒收之；至於附表一
    編號(三)所示之子彈7顆，固同屬具殺傷力口徑9mm之制式子彈
    ，惟因刑事警察局於鑑驗過程中，均已實際試射擊發，失其
    子彈違禁物之性質，均已非違禁物，爰不另為沒收之諭知，
    併予敘明。
(二)、扣案如附表二編號(一)所示之第二級毒品大麻1包、編號(二)所
    示含有第二級毒品甲基安非他命、MDMA、MDA、2C–B之暗紅
    色圓形藥錠，均為違禁物，不論屬於何人所有，應依毒品危
    害防制條例第18條第1項前段規定，沒收銷燬之；至於附表
    二編號(二)所示含有甲基安非命、MDMA、MDA、2C–B之暗紅色
    圓形藥錠、附表二編號(三)所示含有MDMA成分之綠色圓形藥錠
    鑑驗耗損部分，既已滅失不存在，自無庸併予宣告沒收。又
    毒品危害防制條例第18條第1項規定，得諭知沒收並銷燬之
    者，以查獲之毒品及專供製造或施用毒品之器具為限，並不
    及於毒品之外包裝，是扣案用以包裹上開第二級毒品大麻之
    外包裝袋1只（即附表三編號(一)部分），既係用於包裹毒品
    ，防其裸露、潮濕，便於攜帶持有，乃係供被告犯罪所用之
    物，且為被告所有供其犯罪所用之物，應依刑法第38條第1
    項第2款規定沒收之。
(三)、附表二編號(四)所示之第三級毒品愷他命共38包及附表三編號
    (三)所示之磅秤1臺，均為被告所有，且供其犯毒品危害防制
    條例第4條第3項販賣第三級毒品所用之物，依毒品危害防制
    條例第19條第1項前段規定，沒收之。又附表三編號(二)所示
    之物，為被告所有，用以分裝毒品用，惟迄於查獲時均未使
    用，堪認係預備供其犯罪所用之物，依刑法第38條第1項第
    2款規定，予以宣告沒收。末查，被告販賣第三級毒品愷他
    命毒品與柯佳妏之所得1,000元，雖未經查扣，惟仍應依毒
    品危害防制條例第19條第1項之規定，宣告沒收，並諭知如
    全部或一部不能沒收時，以被告之財產抵償之。
(四)、至於扣案如附表四編號(一)所示之行動電話SIM卡1枚，為被告
    所使用，且經警方對該門號行動電話施以通訊監察等情，業
    據被告供承明確，並有本院核發之該門號行動電話通訊監察
    書及譯文在卷可佐。依上開通訊監察譯文顯示，證人柯佳妏
    使用門號0000000000號行動電話，雖曾於97年10月12日上午
    8時9分至同日上午10時6分，先後與被告通話及傳送簡訊至
    被告使用上開門號行動電話，惟其等之通訊內容，顯係於本
    件毒品交易完成後所為，且綜閱該通訊監察譯文，亦未顯示
    被告曾以該門號行動電話與證人柯佳妏聯絡毒品交易事宜，
    此外，亦無其他證據顯示，被告有以附表四編號(一)之行動電
    話SIM卡供作販賣毒品與柯佳妏之聯絡工具，是核與本件被
    告上開販賣第三級毒品犯行無關；至於附表四編號(二)、(三)所
    示之物，均為第三級毒品，並為被告所有之物，惟尚無證據
    證明與本件被告犯行有關，爰均不予宣告沒收，附此敘明。
參、無罪部分
一、公訴意旨略以：被告另基於販賣第二級毒品MDMA、第三級毒
    品愷他命牟利之犯意，於97年10月4日上午2時許，以不詳之
    價格，出售第二級毒品MDMA5顆及第三級毒品愷他命5包予使
    用0000000000號行動電話之人；又於同年月15日前某時許，
    在不詳處所，以不詳價格，出售第三級毒品愷他命予使用
    0000000000號行動電話之人。所餘第二級毒品大麻、MDMA及
    第三級毒品愷他命則伺機出售不特定人牟利，因認被告此部
    分，亦分別涉犯毒品危害防制條例第4條第2項、第3項之販
    賣第二級毒品、販賣第三級毒品罪嫌等語。
二、按犯罪事實應依證據認定之，無證據不得認定犯罪事實；不
    能證明被告犯罪者，應諭知無罪之判決，刑事訴訟法第154
    條第2項、第301條第1項分別定有明文。次按認定不利於被
    告之證據須依積極證據，苟積極證據不足為不利於被告事實
    之認定，即應為有利被告之認定，更不必有何有利之證據；
    又犯罪事實之認定，應憑證據，如無相當之證據，或證據不
    足以證明，自不得以推測或擬制之方法，以為裁判之基礎。
    再者，依刑事訴訟法第161條第1項規定，檢察官對於起訴之
    犯罪事實，仍應負提出證據及說服之實質舉證責任，尚其所
    提出之證據，不足為被告有罪之積極證明，或其指出證明之
    方法，無從說服法院以形成被告有罪之心證，基於無罪推定
    之原則，自應為被告無罪判決之諭知（最高法院30年上字第
    816號、40年台上字第86號、92年台上字第128號判例可資參
    照）。
三、公訴人認被告另涉犯毒品危害防制條例第4條第2項販賣第二
    級毒品、同條第3項販賣第三級毒品罪嫌，無非係以(1)被告
    供承門號0000000000號行動電話為其所使用，且扣案毒品為
    其所有等情；(2)被告使用之上開門號通訊監察譯文、通訊監
    察書；(3)台灣尖端先進生技醫藥股份有限公司濫用藥物檢驗
    報告；(4)扣案如附表二編號(二)至(四)所示之毒品及上開法務部
    調查局、刑事警察局鑑定書為其主要之論據。
四、訊據被告固坦承：平常使用之上開門號行動電話，於97年10
    月4日凌晨2時2分至同日凌晨2時11分、同年月13日晚上7時
    32分至同月15日凌晨0時40分止，分別與門號0000000000號
    、0000000000號持用者對話之人確係其本人，以及與門號00
    00000000號持用者對話之通訊監察譯文中，所稱「上面」、
    「下面」分別係指搖頭丸、愷他命，「007」亦係搖頭丸等
    情，惟矢口否認有何販賣第二級毒品MDMA、第三級毒品愷他
    命犯行。辯稱：97年10月4日凌晨2時2分至同日凌晨2時11分
    ，與門號0000000000號持用人之通話內容，並非商談毒品買
    賣，我在酒店上班，該電話內容係指有5位客人要來消費，
    要我安排5位小姐坐櫃；而與0000000000號持用者之通訊譯
    文，則係因朋友知道我有在施用，因此來向我詢問，但是我
    並沒有與他交易毒品等語。經查：
(一)、被訴販賣第二級毒品MDMA、第三級毒品愷他命與門號000000
    0000號行動電話之人部分：
  1.前揭門號0000000000號行動電話，係由丙○○於96年6月16
    日申辦，並交由其弟甲○○使用迄今等情，業據證人丙○○
    、甲○○於本院審理時證述綦詳，並有大眾電信0000000000
    號行動電話申請人資料在卷可稽（見本院卷(一)第40頁）。本
    件依卷附之上開被告所使用門號0000000000號行動電話通訊
    監察譯文觀之，甲○○所使用之上開門號行動電話，於97年
    10月4日凌晨2時2分許，撥打被告使用之前揭門號行動電話
    ，並稱：「喂，等下再給我5個客人5個小姐」，被告答以：
    「5個客人、5個小姐是嗎？」，甲○○再稱：「是的，等下
    過去」；於同日凌晨2時7分許，甲○○復撥打被告之行動電
    話，詢以：「你那客人有別ㄉ嗎？」，被告覆以：「沒有，
    只有這ㄍ」；又於同日凌晨2時18分，甲○○再撥打被告之
    行動電話，告知：「到了喔！」，被告即稱：「我弟在樓下
    ，你直接找他就好」等語（見偵23947卷第67頁）。參以，
    被告與甲○○彼此認識，上開通訊監察譯文對話之人確係其
    2人一節，亦據被告、證人甲○○供承在卷，固足認被告與
    證人甲○○確有於上開通訊監察譯文顯示之時間，先後3次
    密集通聯對話。
  2.惟毒品交易過程，為躲避檢警之查緝，販毒者對於毒品交易
    中有關金錢、毒品種類及重量等，常以各種不同之代號代表
    之，故往往透過通訊監察譯文比對各該次通話內容，始得知
    悉其等毒品交易之代號為何。查，證人甲○○於本院審理時
    復證稱：因為我晚上兼職作酒店幹部，有時會排客人、小姐
    ，因被告是酒店少爺，所以會跟他聯絡，該通訊監察譯文中
    所稱「5個客人、5個小姐」，是指5個客人到了，要5個小姐
    ，並非與被告商議購買毒品事宜等語（見本院卷(二)第55頁）
    ，核與被告警詢時供陳：因我在酒店上班，剛好有5個客人
    要來消費，叫我安排5個小姐坐檯一節大致相符。已難認上
    開通訊監察譯文內容所指之「5個客人」、「5個小姐」一詞
    即係第二級毒品MDMA、第三級毒品愷他命之代號。此外，除
    依上開通訊監察譯文顯示，被告與證人甲○○間之對話，曾
    談及「5個客人」、「5個小姐」外，綜觀全卷，並無其他證
    據足資證明上開通訊監察譯文所指之「5個客人、5個小姐」
    即係MDMA及愷他命毒品之代號，尚難僅因臆測之詞，遽認被
    告與甲○○之上開通話內容，即為其等間毒品交易之通話內
    容。
(二)、被訴販賣第三級毒品愷他命與門號0000000000號行動電話之
    人部分：
  1.前揭門號0000000000號行動電話，係由丁○○於95年7月13
    日所申設，並由其本人持用迄今一節，業經證人丁○○於本
    院審理時到庭證述明確，並有遠傳電信公司0000000000號行
    動電話申請人查詢資料附卷足佐（見本院卷(一)第42頁）。本
    件依卷附被告使用之上開門號行動電話通訊監察譯文觀之，
    丁○○所使用之前揭門號行動電話，確有於97年10月13日晚
    上7時32分許，撥打被告使用之上開門號行動電話，並稱：
    「你那有下面嗎？」等語（見偵23947號第71頁）。而上開
    通訊監察譯文中所稱之「下面」則係愷他命之代號一節，復
    據被告、證人丁○○供陳明確。固足認證人丁○○確有於上
    開通訊監察譯文顯示之時間，在電話中向被告詢問有無愷他
    命一節。
  2.然依上開通訊監察譯文顯示，97年10月13日晚上7時32分許
    ，被告對於丁○○詢問有無愷他命一節時，除答以：「我等
    下打給你」，並於相隔17分鐘後之同日晚上7時49分，主動
    撥打丁○○之行動電話後，覆以：「最近很缺」，丁○○再
    詢以：「價錢？」，被告答以：「都很高，都缺」，丁○○
    復稱：「你幫我問問」，被告回答：「好」等語（見上偵卷
    頁數）外，其2人均無再以行動電話聯繫有關毒品交易地點
    、時間等事項，已難認被告事後確有為證人丁○○查詢毒品
    貨源。此外，亦乏積極證據足以證明被告該次販賣毒品之行
    為業已著手抑或既遂。是依上開通訊監察譯文，僅足認丁○○確有於上開時間撥打被告之行動電話，並詢以被告可否代
    為詢問愷他命之價格一節，尚不足以據以認定被告與丁○○
    間已著手或完成毒品交易之行為。
  3.至於證人丁○○雖於事隔2日後之97年10月15日凌晨0時40分
    許，再次撥打被告上開行動電話，告以：「阿昇，我拿到了
    」等語（見同上偵卷頁數）。惟被告業已否認有交付愷他命
    毒品與丁○○之事實，參以，證人丁○○於本院審理時亦證
    稱：我忘記是拿什麼東西，但確定不是毒品等語（見本院卷
    (二)第62頁反面），是亦難遽以證人丁○○曾於電話中向被告
    表示「拿到了」一語，即認被告業與丁○○完成毒品之交易
    。此外，檢察官所舉之積極證據，亦不足以證明被告與丁○○於上開通訊監察譯文內容所談及之毒品買賣交易業已完成
    ，則本件被告販賣愷他命與丁○○之犯行，尚不足以證明。
(三)、又被告對於扣案之毒品均為其所有一節，業已坦承不諱，而
    扣案如附表二編號(二)至(四)所示之物，經送鑑結果，分別係第
    二級、第三級毒品等情（各該鑑定結果詳如附表二編號(二)至
    (四)），已如前述。固足證明被告確持有如附表二編號(二)至(四)
    所示之第二級、第三級毒品之事實。惟扣案之毒品並非專為
    販賣毒品所用，被告雖於持有上開毒品狀態下被查獲，但單
    純持有之狀態，並非必可推知持有之原因，依通常生活經驗
    ，可能為單純持有或施用之行為，苟無確切事證，甚難僅因
    被告同時持有第二級毒品、第三級毒品，遽以認定被告有販
    賣之事實。
(四)、檢察官以被告於本案查獲時，所採尿液經送驗結果，均未檢
    出第二級毒品、第三級毒品陽性反應，顯見被告辯稱供己施
    用不足採，其持有第二級毒品、第三級毒品應係出於販賣以
    牟利之意圖等語。查，被告為警查獲時所採尿液，經送鑑結
    果，均未檢出其尿液含有第二級毒品、第三級毒品之代謝物
    ，固有台灣尖端先進生技醫藥股份有限公司97年11月20日濫
    用藥物檢驗報告及尿液檢體委驗單附卷足稽（見偵23947 卷
    第118、120頁）。然毒品種類繁多，因其物化性質及代謝情
    況各異，且施用毒品後於尿液、血液中可檢出之最大時限，
    與施用劑量、施用頻率、施用方式、施用者飲水量之多寡、
    個人體質、代謝情況、檢體收集時間點及所用檢測方法之靈
    敏度等因素有關，故在施用者之尿液中多久始不能檢出毒品
    反應，因個案而異，尚不得因被告上開尿液檢驗結果，未檢
    出第二級毒品大麻、甲基安非他命、MDMA、MDA、2C–B及第
    三級毒品愷他命陽性反應，即認其所辯不足採。再者，扣案
    之毒品並非專為販賣毒品所用，被告雖於持有上開毒品狀態
    下被查獲，但單純持有之狀態，並非必可推知持有之原因，
    依通常生活經驗，可能為單純持有或施用之行為，苟無確切
    事證，甚難僅因被告在其尿液未檢出含有第二級毒品大麻、
    甲基安非他命、MDMA、MDA、2C–B及第三級毒品愷他命代謝
    物之狀態下，持有該等毒品，即遽以認定被告有販賣第二級
    、第三級毒品之事實。
五、綜上所述，檢察官所提出之積極證據，尚不足以證明被告有
    販賣第二級毒品、第三級毒品之犯行，縱令被告所辯無從概
    予採信，然其間有合理懷疑存在，無法達到確信其為真實之
    程度，當不得遽為不利於被告之認定，揆諸前開說明，自應
    為被告無罪之諭知。
據上論斷，應依刑事訴訟法第299條第1項前段、第301條第1項，
槍砲彈藥刀械管制條例第7條第4項、第12條第4項、第18條第1項
前段，修正前毒品危害防制條例第4條第3項，修正後毒品危害防
制條例第11條第2項、第18條第1項前段、第19條第1項，刑法第2
條第1項、第11條、第55條、第42條第3項、第51條第5款、第38
條第1項第1款、第2款，判決如主文。
本案經檢察官郭騰月到庭執行職務。
中    華    民    國    98    年    12    月    8     日
                  刑事第十四庭  審判長法  官  吳冠霆
                                      法  官  陳琪媛
                                      法  官  李殷君
以上正本證明與原本無異。
如不服本判決應於收受送達後10日內向本院提出上訴書狀，並應
敘述具體理由；其未敘述上訴理由者，應於上訴期間屆滿後20日
內向本院補提理由書（均須按他造當事人之人數附繕）「切勿逕
送上級法院」。
                                書記官  殷玉芬
中    華    民    國    98    年    12    月    10    日
槍砲彈藥刀械管制條例第7條
未經許可，製造、販賣或運輸火砲、肩射武器、機關槍、衝鋒槍
、卡柄槍、自動步槍、普通步槍、馬槍、手槍或各類砲彈、炸彈
、爆裂物者，處死刑、無期徒刑或7年以上有期徒刑；處徒刑者
，併科新臺幣3千萬元以下罰金。
未經許可，轉讓、出租或出借前項所列槍砲、彈藥者，處無期徒
刑或5年以上有期徒刑，併科新臺幣1千萬元以下罰金。
意圖供自己或他人犯罪之用，而犯前二項之罪者，處死刑或無期
徒刑；處徒刑者，併科新臺幣5千萬元以下罰金。
未經許可，持有、寄藏或意圖販賣而陳列第1項所列槍砲、彈藥
者，處5年以上有期徒刑，併科新臺幣1千萬元以下罰金。
意圖供自己或他人犯罪之用，以強盜、搶奪、竊盜或其他非法方
法，持有依法執行公務之人所持有之第1項所列槍砲、彈藥者，
得加重其刑至二分之一。
第1項至第3項之未遂犯罰之。
槍砲彈藥刀械管制條例第12條
未經許可，製造、販賣或運輸子彈者，處1年以上7年以下有期徒
刑，併科新台幣500萬元以下罰金。
未經許可，轉讓、出租或出借子彈者，處6月以上5年以下有期徒
刑，併科新台幣300萬元以下罰金。
意圖供自己或他人犯罪之用，而犯前二項之罪者，處3年以上10
年以下有期徒刑，併科新台幣700萬元以下罰金。
未經許可，持有、寄藏或意圖販賣而陳列子彈者，處5年以下有
期徒刑，併科新台幣300萬元以下罰金。
第1項至第3項之未遂犯罰之。
修正前毒品危害防制條例第4條
製造、運輸、販賣第一級毒品者，處死刑或無期徒刑；處無期徒
刑者，得併科新臺幣1千萬元以下罰金。
製造、運輸、販賣第二級毒品者，處無期徒刑或7年以上有期徒
刑，得併科新臺幣7百萬元以下罰金。
製造、運輸、販賣第三級毒品者，處5年以上有期徒刑，得併科
新臺幣5百萬元以下罰金。
製造、運輸、販賣第四級毒品者，處3年以上10年以下有期徒刑
，得併科新臺幣3百萬元以下罰金。
製造、運輸、販賣專供製造或施用毒品之器具者，處1年以上7年
以下有期徒刑，得併科新臺幣1百萬元以下罰金。
前五項之未遂犯罰之。
修正後毒品危害防制條例第11條
持有第一級毒品者，處3年以下有期徒刑、拘役或新臺幣5萬元以
下罰金。
持有第二級毒品者，處2年以下有期徒刑、拘役或新臺幣3萬元以
下罰金。
持有第一級毒品純質淨重十公克以上者，處1年以上7年以下有期
徒刑，得併科新臺幣1百萬元以下罰金。
持有第二級毒品純質淨重二十公克以上者，處6月以上5年以下有
期徒刑，得併科新臺幣70萬元以下罰金。
持有第三級毒品純質淨重二十公克以上者，處3年以下有期徒刑
，得併科新臺幣30萬元以下罰金。
持有第四級毒品純質淨重二十公克以上者，處1年以下有期徒刑
，得併科新臺幣10萬元以下罰金。
持有專供製造或施用第一級、第二級毒品之器具者，處1年以下
有期徒刑、拘役或新臺幣1萬元以下罰金。
前五項之未遂犯罰之。
附表一：扣案槍枝、子彈明細表
┌──┬───────────┬───────────┬──────┐
│編號│扣押物名稱            │鑑定結果              │備註        │
├──┼───────────┼───────────┼──────┤
│ (一) │巴西TAURUS廠PT 915型、│槍號經變造為TUL205511 │屬違禁物，應│
│    │口徑9mm之半自動手槍壹 │，研判槍號為TUL20551，│依刑法第38條│
│    │支（含彈匣壹個，槍枝管│槍管內具陸條右旋來復線│第1項第1款規│
│    │制編號0000000000）    │，擊發功能正常，可擊發│定，沒收之。│
│    │                      │同口徑制式子彈使用，具│            │
│    │                      │殺傷力（刑事警察局97年│            │
│    │                      │12月11日刑鑑字第097016│            │
│    │                      │8796號鑑驗書）。      │            │
├──┼───────────┼───────────┼──────┤
│ (二) │口徑9mm之制式子彈拾肆 │送鑑子彈21顆，採樣7顆 │(1)編號(二)所示│
│    │顆                    │試射（即編號(三)所示之子│之子彈，屬違│
├──┼───────────┤彈），可擊發，具殺傷力│禁物，應依刑│
│ (三) │口徑9mm之制式子彈柒顆 │（同上刑事警察局鑑驗書│法第38條第1 │
│    │                      │）。                  │項第1款規定 │
│    │                      │                      │，沒收之。  │
│    │                      │                      │(2)編號(三)所示│
│    │                      │                      │之子彈，因已│
│    │                      │                      │試射而不具殺│
│    │                      │                      │傷力，非屬槍│
│    │                      │                      │砲彈藥刀械管│
│    │                      │                      │制條例所規定│
│    │                      │                      │之子彈，雖為│
│    │                      │                      │被告所有，惟│
│    │                      │                      │非違禁物，毋│
│    │                      │                      │庸沒收。    │
└──┴───────────┴───────────┴──────┘
附表二：扣案毒品明細表
┌──┬───────┬───────────────┬──────┐
│編號│扣押物名稱    │鑑定結果及鑑定報告文號        │備  註      │
├──┼───────┼───────────────┼──────┤
│ (一) │煙草壹包      │送煙草1包，淨重9.20公克（空包 │屬違禁物，應│
│    │              │總重1.28公克），含第二級毒品大│依毒品危害防│
│    │              │麻成分（法務部調查局97年年12月│制條例第18  │
│    │              │10日調科壹字第09723044920號鑑 │條第1項，沒 │
│    │              │定書）                        │收銷燬之。  │
├──┼───────┼───────────────┼──────┤
│ (二) │暗紅色圓形藥錠│檢視均為暗紅色圓形藥錠，外觀均│(1)屬違禁物，│
│    │壹袋          │相似，隨機抽取1顆磨混鑑定，總 │應依毒品危害│
│    │              │淨重0.60公克，取0.30公克鑑定用│防制條例第18│
│    │              │罄，餘0.30公克，檢出含第二級毒│條第1項，沒 │
│    │              │品甲基安非他命、MDMA、MDA、2C │收銷燬之。  │
│    │              │–B等成分（刑事警察局97年12月 │(2)至於鑑驗耗│
│    │              │9日刑鑑字第0970000000號鑑定書 │損部分（0.30│
│    │              │）                            │公克），既已│
│    │              │                              │滅失而不存在│
│    │              │                              │，爰不予宣告│
│    │              │                              │沒收銷之。  │
├──┼───────┼───────────────┼──────┤
│ (三) │綠色圓形藥錠壹│淨重0.29公克，取0.29公克用罄，│雖屬違禁物，│
│    │顆            │檢出含第二級毒品MDMA成分（同上│惟因鑑驗耗損│
│    │              │刑事警察局鑑定書）            │，業已滅失而│
│    │              │                              │不存在，爰不│
│    │              │                              │予宣告沒收銷│
│    │              │                              │之。        │
├──┼───────┼───────────────┼──────┤
│ (四) │粉末共計拾捌│送鑑粉末共38包，分別予以編號B1│為被告所有供│
│    │包（含包裝袋38│至B38，鑑驗結果如后：         │其犯毒品危害│
│    │只）          │(1)B1至B20部分，經檢視均為白色 │防制條例第4 │
│    │              │  細晶體，外觀型態均相似，驗前│條第3項所用 │
│    │              │  總毛重1517.37公克（包裝塑膠 │之物，依依毒│
│    │              │  袋總重約20.03公克），隨機抽 │品危害防制條│
│    │              │  樣編號B19鑑定，B19淨重49.99 │例第19條第1 │
│    │              │  公克，取0.07公克鑑定用罄，餘│項前段，沒收│
│    │              │  49.92公克，檢出三級毒品愷他 │。          │
│    │              │  命成分，純度約73％，依據抽測│            │
│    │              │  純度值推編號B1至B20均含愷他 │            │
│    │              │  命之驗前總純質淨重約1093.05 │            │
│    │              │  公克。                      │            │
│    │              │(2)編號B21至B38部分，經檢視均為│            │
│    │              │  淡黃色細晶體，外觀型態均相似│            │
│    │              │  ，驗前總毛重186.7公克（包裝 │            │
│    │              │  塑膠袋總重約41.04公克），隨 │            │
│    │              │  機抽取編號B31鑑定，B31淨重  │            │
│    │              │  8.15公克，取0.08公克鑑定用罄│            │
│    │              │  ，餘8.07公克，檢出三級毒品愷│            │
│    │              │  他命成分，純度約99％，依據抽│            │
│    │              │  測純度值，推估編號B21至B38均│            │
│    │              │  含愷他命之驗前總純質淨重約  │            │
│    │              │  144.23公克（同上刑事警察局鑑│            │
│    │              │  定書）                      │            │
└──┴───────┴───────────────┴──────┘
附表三：扣案之沒收物品一覽表
┌──┬───────────┬──────────────────┐
│編號│扣押物名稱及數量      │ 備              註                 │
├──┼───────────┼──────────────────┤
│ (一) │包裹大麻之外包裝袋壹只│外包裝袋1只，為被告所有，用於包裹毒 │
│    │（重1.28公克）        │品，防止其裸露、潮濕，便於攜帶持有，│
│    │                      │係供被告持有第二級毒品所用之物，且法│
│    │                      │務部調查局鑑定時，既將該包裝袋與大麻│
│    │                      │分別秤重，足認與扣案如附表二編號(一)所│
│    │                      │示之大麻並無不可析離之關係，依刑法第│
│    │                      │38條第1項第2款規定，沒收之。        │
├──┼───────────┼──────────────────┤
│ (二) │空夾鏈袋壹包          │為被告所有，用以分裝毒品用，惟迄於查│
│    │                      │獲時均未使用，僅係供犯罪預備之物，依│
│    │                      │刑法第38條第第1項第2款規定諭知沒收。│
├──┼───────────┼──────────────────┤
│ (三) │磅秤壹臺              │為被告所有，用以量秤毒品重量、分裝毒│
│    │                      │品，供其販賣毒品（事實欄二部分）所用│
│    │                      │之物，依毒品危害防制條例第19條第1項 │
│    │                      │前段規定，沒收之。                  │
└──┴───────────┴──────────────────┘
附表四：不予沒收之扣案物一覽表
┌──┬───────────┬──────────────────┐
│編號│扣押物名稱及數量      │備                                註│
├──┼───────────┼──────────────────┤
│ (一) │門號0000000000號行動電│雖屬被告所使用，惟尚無證據足資證明係│
│    │話SIM卡壹枚           │供其販賣毒品與柯佳妏所用之物，核與本│
│    │                      │案犯行無關，爰不予宣告沒收。        │
├──┼───────────┼──────────────────┤
│ (二) │橘色圓形藥錠（總淨重  │經送鑑結果，檢出含第三級毒品愷他命成│
│    │15.91公克，取0.25公克 │分（刑事警察局97年12月9日刑鑑字第097│
│    │鑑定用罄，餘15.66公克 │0000000號鑑定書），惟無證據證明與本 │
│    │）                    │案犯行有關連，爰不予宣告沒收。      │
├──┼───────────┼──────────────────┤
│ (三) │淡黃色圓形藥錠（總淨重│經送鑑結果，檢出含第三級毒品PMMA成分│
│    │27.91公克，取0.54公克 │，純質約49％，驗前純質淨重約13.67公 │
│    │鑑定用罄，總餘27.37公 │克（同上刑事警察局鑑定書），惟無證據│
│    │克）                  │證明與本案經檢察官起訴之販賣第三級毒│
│    │                      │品愷他命犯行有關連性，爰不予宣告沒收│
│    │                      │。                                  │
└──┴───────────┴──────────────────┘

司法院資訊處製作；財團法人民間司法改革基金會備份。
